【裁判字號】    98,上易,12
【裁判日期】    980407
【裁判案由】    侵權行為損害賠償
【裁判全文】
臺灣高等法院民事判決                  98年度上易字第12號
上  訴  人  乙○○
被 上 訴人  甲○○
訴訟代理人  陳化義律師
上列當事人間請求侵權行為損害賠償事件，上訴人對於中華民國
97年10月29日臺灣臺北地方法院97年度訴字第4890號第一審判決
提起上訴，本院於民國98年3月24日言詞辯論終結，判決如下：
    主  文
原判決關於命上訴人給付超過新台幣萬元本息部分，及該部分
假執行之宣告，暨訴訟費用之裁判均廢棄。
上開廢棄部分，被上訴人在第一審之訴及其假執行之聲請均駁回
。
其餘上訴駁回。
第一、二審訴訟費用確定部分除外，由上訴人負擔二分之一，餘
由被上訴人負擔。
    事實及理由
一、被上訴人起訴主張：伊與配偶白豐豪於民國 (下同)96年2月
    1 日13時許，同赴上訴人上班處所，擬與上訴人協談其與白
    豐豪間之情感事，詎上訴人竟與白豐豪發生拉扯，伊見狀勸
    阻卻遭上訴人瘋狂揮舞抓傷、用力推擠致跌傷，爰依民法第
    184條第1項、第195條之規定，請求上訴人賠償非財產上之
    損害新台幣（下同）150萬元及法定遲延利息。
二、上訴人則以：白豐豪對外宣稱未婚，伊在不知情下被追求，
    已於95年5 月斷絕往來，詎被上訴人與白豐豪仍至辦公室辱
    罵伊，逼迫伊下跪認錯，白豐豪更毆打伊成傷，伊未打傷被
    上訴人；況被上訴人所受傷害輕微，原審判決應賠償慰撫金
    6 萬元，顯屬過高等語，資為抗辯。
三、原審對被上訴人之請求，判決：(一)上訴人應給付被上訴人6
    萬元，及自97年1月25日起至清償日止，按年息百分之5計算
    之利息。(二)被上訴人其餘之訴駁回。(三)本判決第一項得假執
    行。(四)被上訴人其餘假執行之聲請駁回。上訴人不服，就其
    敗訴部分提起上訴，聲明：(一)原判決命上訴人給付逾10,000
    元部分廢棄。(二)上開廢棄部分，被上訴人第一審之訴駁回。
    被上訴人則聲明：上訴駁回。（被上訴人於原審請求逾6 萬
    元部分，未據被上訴人不服，已告確定）
四、按因故意或過失，不法侵害他人之權利者，負損害賠償責任
    ；而不法侵害他人之身體、健康、名譽、自由、信用、隱私
    、貞操，或不法侵害其他人格法益而情節重大者，被害人雖
    非財產上之損害，亦得請求賠償相當之金額，民法第184 條
    、第195 條第1 項定有明文。被上訴人主張：伊於96年2 月
    1 日13時許，與配偶白豐豪共同至上訴人上班處所即台北市
    ○○○路4 段183 號11樓，在樓梯間與上訴人發生爭執，竟
    遭上訴人抓傷、推倒成傷等語，上訴人對兩造於上開時地發
    生爭執之事實，不否認其真正（見本院卷第20頁反面），應
    堪信為真實。惟，上訴人否認傷害被上訴人云云。本院查：
  (一)被上訴人主張：爭執後，伊受有左上臂抓傷五處（各約7 公
    分x0.5公分）、左上臂瘀青（3 公分X2公分）、右大腿挫傷
    瘀青2 處（各為5 公分X2公分、3 公分x2公分）等傷害，業
    據提出與所述內容相符之台北市立醫院仁愛院區之驗傷診斷
    書附原法院96年度易字第3048號刑事卷可證（見該刑事實第
    第26頁），此據本院調卷查核明確，上訴人對此亦不爭執，
    應堪信為真實。
  (二)證人白豐豪於刑案中證稱：「我與被上訴人一起去上訴人公
    司找上訴人…差不多等了十分鐘，上訴人從電梯走出來，我
    抓著他的手，請他到樓梯間詢問…我問上訴人說是否有傳簡
    訊騷擾我太太（指被上訴人），上訴人也不回答，我想是我
    問得不夠清楚，我就重複再問，當然語氣上就大聲一點，上
    訴人就發狂式的亂揮舞他的手及手中飲料…上訴人有在推擠
    當中間接的打到被上訴人，因為當時我跟上訴人拉扯的過程
    中，被上訴人有拉我，我走開了，那時上訴人在發狂，所以
    上訴人有用他的手在揮打當中，有打到被上訴人的脖子、手
    」等語（見刑事原審卷第65-66 頁反面）。
  (三)上訴人於偵查中供承：「他們（指被上訴人、白豐豪）有攻
    擊我，他們抓我的手，我要把他們的手推開」等情（見刑事
    96年度他字第7260號偵查卷宗第47頁）。
  (四)證人即上訴人公司同事許紋寧於刑案中證述：「…（辦公室
    樓梯間）有白鐵的垃圾桶，就是一般的垃圾桶，上面可以彈
    煙灰…我聽到三個人的爭吵聲，有一個男生叫女生跪下，要
    女生承認有打電話給他太太，後來就一真聽到髒話及打鬥的
    聲音…他們（指白豐豪及被上訴人）到一樓時我有請管理員
    去…打電話報警，我有下去看」等語（見刑事原審卷第70頁
    反面-71 頁）。
  (五)綜上，足認上訴人在拉扯中傷及被上訴人，並因推擠導致被
    上訴人倒地撞及置於樓梯間之白鐵製垃圾桶而受有傷害；上
    訴人該行為復經臺灣臺北地方法院96年度易字第3048號、本
    院97年度上易字第1248號刑事判決上訴人犯傷害罪確定在案
    ，亦有判決書可憑，益徵被上訴人主張上訴人傷害之事實，
    堪信為真實。則被上訴人依據前揭法條規定，請求上訴人賠
    償損害，即屬有據。上訴人抗辯未傷害被上訴人云云，則無
    足採信。
五、次按慰撫金之多寡，應斟酌雙方之身分、地位、資力與加害
    程度，及其他各種情形核定相當之數額，該金額是否相當，
    自應依實際加害情形與被害人所受之痛苦及雙方之身分、地
    位、經濟狀況等關係決定之（最高法院51年度台上字第223
    號判例意旨參照）。查：
  (一)上訴人自承大學畢業，單親家庭，獨自扶養一名8 歲小孩，
    失業中（見本院卷第7 頁）；96年度綜合所得總額僅363,45
    1 元，有稅務電子閘門財產所得調件明細表（見原審卷第32
    頁）。
  (二)被上訴人係高中畢業（見臺灣臺北地方法院檢察署96年度他
    字第5650號偵查卷第24頁）；於96年間無何所得或財產資料
    ，有稅務電子閘門財產所得調件明細表在卷可憑（見原審卷
    第34頁）。
  (三)被上訴人受有左上臂抓傷五處、左上臂瘀青、右大腿挫傷瘀
    青二處之傷害結果，精神上確實受有痛苦。
  (四)惟，上訴人之傷害行為業經法院判處拘役50日確定；被上訴
    人為情感私事，竟協同配偶白豐豪逕赴上訴人辦公處所，由
    白豐豪強拉上訴人到樓梯間，責問上訴人有無傳送簡訊之情
    事，除大聲爭吵驚動上訴人公司同仁外，白豐豪更出手與上
    訴人拉扯推擠，致波及被上訴人成傷。
  (五)綜上，本院審酌兩造之身分、地位、教育程度、經濟狀況、
    被上訴人所受傷害及上訴人之行為內容等一切情狀，認被上
    訴人得請求上訴人賠償之慰撫金，以3 萬元為適當，逾此部
    分，即非有據。
七、綜上所述，被上訴人依侵權行為損害賠償之規定，請求上訴
    人賠償慰撫金150 萬元（逾6 萬元部分已確定），於30,000
    元之範圍內，及自起訴狀繕本送達翌日即97年1 月25日（見
    原審附民卷第3 頁送達證書）起至清償日止，按年息5%計算
    之法定遲延利息，為有理由，應予准許，逾此請求，為無理
    由，應予駁回。上開應准許部分所命之給付金額未逾50萬元
    ，應依民事訴訟法第389 條第1 項第5 款規定，依職權宣告
    假執行。被上訴人敗訴部分，其假執行之聲請失所附麗，應
    併予駁回。原審就超過上開應准許部分，為上訴人敗訴之判
    決，並為假執行之宣告，自有未洽。上訴意旨就此部分指摘
    原判決不當，求予廢棄改判，為有理由。應准許部分，原審
    判命上訴人給付，並為假執行之宣告，核無違誤，上訴意旨
    ，就此部分指摘原判決不當，求予廢棄，則為無理由，應駁
    回其上訴。
八、本件事證已臻明確，兩造其他攻擊、防禦方法，及提出未援
    用之證據，經斟酌後認不影響判決結果，無逐一論述之必要
    ，併此敘明。
九、據上論結，本件上訴為一部有理由，一部無理由，依民事訴
    訟法第450 條、第449 條第1 項、第79條，判決如主文。
中    華    民    國    98    年    4     月    7     日
                    民事第十五庭
                        審判長法  官  林恩山
                              法  官  黃國忠
                              法  官  陳雅玲
正本係照原本作成。
不得上訴。
中    華    民    國    98    年    4     月    7     日
                              書記官  葉國乾


司法院資訊處製作；財團法人民間司法改革基金會備份。
